【裁判字號】    98,易,2553
【裁判日期】    981231
【裁判案由】    詐欺
【裁判全文】
臺灣臺北地方法院刑事判決              98年度易字第2553號
公  訴  人  臺灣臺北地方法院檢察署檢察官
被      告  乙○○
上列被告因詐欺案件，經檢察官聲請以簡易判決處刑（98年度偵
字第12420 號），本院認為不宜以簡易判決處刑，改依通常程序
審理，茲判決如下：
    主  文
乙○○意圖為自己不法之所有，以詐術使人將本人之物交付，累
犯，處拘役貳拾日，如易科罰金，以新臺幣壹仟元折算壹日。
    事  實
一乙○○前於民國95年間因違反動產擔保交易法案件，經臺灣士
  林地方法院95年度簡字第736號判決判處有期徒刑3月，96年3
  月26日易科罰金執行完畢。其於97年9月24日下午10點42分左
  右，在YAHOO奇摩拍買網站刊登「新光三越禮券~~~急拋售！以
  89 折亂賣」，表示欲拍賣新光三越百貨公司面額新臺幣（下
  同）1000元禮券20張之訊息，甲○○於投標前之同年9月26日
  凌晨1點52分以電子郵件向乙○○詢問倘次日匯款，何時可寄
  出禮券，乙○○明知當時自己手中並無新光三越百貨公司面額
  1000元禮券20張可資交付，竟基於為自己不法所有之意圖，仍
  向甲○○佯稱於甲○○匯款後，下班時間即可寄出，且不收運
  費等語，致甲○○陷於錯誤，誤信乙○○確有交付禮券之意思
  ，而於同年9月26日上午10點18分以1萬7800元標得前述禮券，
  並於同日下午1點50分匯款1萬7800元至乙○○之華南商業銀行
  帳戶（帳號：000000000000），嗣因乙○○遲未交付禮券，甲
  ○○始知受騙。
二案經甲○○訴由臺中市警察局第五分局報請臺灣臺北地方法院
  檢察署檢察官偵查起訴。
    理  由
一程序部分
(一)本件經臺灣臺北地方法院檢察署檢察官於98年6 月6 日聲請以
  簡易判決處刑，98年6 月23日繫屬本院，由本院以98年度簡字
  第2496號審理中，臺灣板橋地方法院檢察署檢察官原應將本案
  移由本院審酌，其竟於98年7 月30日以98年度偵緝字第1581號
  為不起訴處分，自有違誤，本院仍應予以審理，不受該不起訴
  處分之拘束，首先敘明。
(二)被告以外之人於審判外之言詞或書面陳述，除法律有規定者外
  ，不得作為證據，刑事訴訟法第159 條第1 項固有明文；惟被
  告以外之人於審判外之陳述，雖不符同法第159 條之1 至之4
  規定，而經當事人於審判程序同意作為證據，法院審酌該言詞
  陳述或書面陳述作成時之情況，認為適當者，亦得為證據。又
  當事人、代理人或辯護人於法院調查證據時，知有第159 條第
  1 項不得為證據之情形，而未於言詞辯論終結前聲明異議者，
  視為有前項之同意，同法第159 條之5 亦定有明文。本件公訴
  人及被告乙○○於本院準備程序及審判程序中對於本院所引用
  之供述及非供述證據之證據能力均表示沒有爭執，且迄於言詞
  辯論終結前未聲明異議。經審酌本院所引用之供述及非供述證
  據資料作成時之情況，核無違法取證或其他瑕疵，認為以之作
  為證據為適當，均得做為證據。
二認定犯罪事實所憑之證據及理由：被告乙○○雖坦承於97年9
  月24日下午10點42分左右，在YAHOO 奇摩拍買網站刊登拍賣新
  光三越百貨公司面額1000元禮券20張之訊息，告訴人甲○○於
  同年9 月26日匯款1 萬7800元至前述華南商業銀行帳戶，及並
  未依約交付禮券之事實，但否認有公訴人所指詐欺取財犯行，
  辯稱：其並無詐欺之意，之前在公司抽獎抽中禮券，而在網路
  上拍賣，因為颱風來襲，及家庭因素而拖延寄送，時間只有1
  星期，告訴人就提出告訴了云云。本院認為：
(一)被告於97年9 月24日下午10點42分左右，在YAHOO 奇摩拍買網
  站刊登「新光三越禮券~~~ 急拋售！以89折亂賣」，表示欲拍
  賣新光三越百貨公司面額1000元禮券20張之訊息，由告訴人甲
  ○○於同年9 月26日上午10點18分以1 萬7800元標得前述禮券
  ，並於同日下午1 點50分匯款1 萬7800元至前述華南商業銀行
  帳戶，之後被告並未依約交付禮券等事實，除據被告坦承外，
  並有97年9 月26日YAHOO 奇摩拍賣網站得標通知（98年度偵字
  第12420 號卷第15頁），新光三越百貨公司面額1000元禮券1
  張之影本（同卷第20頁至第21頁），告訴人匯款之客戶交易明
  細表（同卷第7 頁），華南商業銀行儲蓄分行97年10月15日（
  97）華儲字第097217號函檢送之開戶資料、存款往來明細表（
  同卷第8 頁至第11頁）等可證，且與證人即告訴人甲○○之證
  言相符，堪予認定。
(二)告訴人於投標前即97年9月26日凌晨1點52分以電子郵件向被告
  詢問倘次日匯款，何時可寄出禮券，被告則函覆匯款當天下班
  時間即可寄出，並負責支付運費等情，有YAHOO奇摩拍賣網站
  電子信箱列印畫面（98年度偵字第12420號卷第12頁）可參，
  而告訴人於同日上午10點18分投標並得標後，隨即於同日下午
  1 點50分匯款，被告亦自承於當日晚間查帳時即已看到（97年
  度偵字第23493號卷第4頁），卻未立即依約將禮券寄出。經告
  訴人於97年9月26日晚間11點4分以電子郵件詢問為何尚未收到
  寄貨單號，於97年9月29日晚間11點52分質問被告為何不接電
  話（98年度偵字第12420號卷第18頁），97年9月30日質問何以
  未收到禮券，被告回覆其手機與隨身包均遺失，並非刻意不接
  電話（同卷第14頁），及告訴人應可於當日晚間收到禮券，否
  則即予退款（同卷第16頁），至97年10月1日12點28分，因被
  告未告知寄貨單號，告訴人向黑貓宅急便查詢後未果，要求被
  告於當日下午退款（同卷第18頁），於同日下午1點15分因仍
  未收到禮券，再度要求被告如無禮券，即應於當天退款，被告
  始要求於星期五（即97年10月3日）前匯出（同卷第17頁），
  至97年10月3日晚間11點40分，因告訴人既未收到禮券，亦未
  收到被告返還之款項，而前往臺中市警察局第五分局水湳派出
  所（下稱水湳派出所）報案等情，有YAHOO奇摩拍賣網站電子
  信箱列印畫面（頁數已詳列於前）、調查筆錄（同卷第5頁）
  等在卷可憑，堪認屬實，顯示被告於告訴人得標後，至97年10
  月1日告訴人要求退款期間，均未將禮券寄予告訴人。被告於
  本院審理時雖辯稱：其有將禮券寄出，退回過1次（本院卷第
  51頁）云云，惟依前述電子郵件之內容觀之，被告從未將其寄
  送禮券之單號告知告訴人，參以其於警員詢問時供稱：有跟告
  訴人說因為家裡有些事情，所以寄貨日期更改（97年度偵字第
  23493號卷第4頁），於檢察官訊問時供稱：來不及寄貨，告訴
  人就提告（98年度偵字第12420號卷第45頁），甚至供稱：因
  為買家很多，無法提供禮券，有持續跟告訴人聯絡表示願意退
  款，但告訴人已經提告（臺灣板橋地方法院檢察署98年度偵緝
  字第1581號卷第4頁）等語，益證被告不僅未將禮券寄出，且
  其當時手中並無禮券可資交付，況依前述得標資料（98年度偵
  字第12420號卷第15頁）觀之，該次出價人數僅有1人，亦不可
  能有被告所稱由於買家很多，無法提供禮券之可能，其所為寄
  出禮券後遭退回之辯解，委無足取。
(三)被告於檢察官訊問時雖曾供稱「我來不及寄貨，她就告我了，
  我幹嘛要出貨」（98年度偵字第12420 號卷第45頁），於本院
  審理時另供稱，其原本持有40張面額1000元之新光三越禮券，
  在告訴人說要去警察局提告之後，就在臺北市○○○路前賣給
  他人（本院卷第50頁反面、第51頁反面）云云。然而，依前述
  電子郵件之內容可知，被告在97年10月1 日表示將退款予告訴
  人，並要求延至同年10月3 日匯款，顯示被告在告訴人於97年
  10月3 日前往水湳派出所報案前，即已無法交付禮券，被告辯
  稱因告訴人已提告，始不願交付禮券，而在告訴人提告後轉售
  他人云云，均與事實不符。
(四)綜上所述，本件證據明確，已可認定被告有事實欄所載詐欺取
  財犯行，應依法論科。
三論罪科刑之依據：核被告所為，係犯刑法第339 條第1 項詐欺
  取財罪。其曾有如事實欄所述之犯罪科刑執行完畢情形，有臺
  灣高等法院被告前案紀錄表1 份可參，其受有期徒刑執行完畢
  後，於5 年內再因故意犯本件有期徒刑以上之罪，為累犯，依
  法加重其刑。本院審酌雖被告詐騙之金額非鉅，且已將詐騙所
  得返還告訴人，但犯後任意執詞抗辯，未見悔意等一切情狀，
  量處如主文所示之刑，並諭知易科罰金之折算標準。
四適用之法條：刑事訴訟法第452 條、第299 條第1 項前段，刑
  法第339 條第1 項、第47條第1 項、第41條第1 項前段，刑法
  施行法第1 條之1 。
本案經檢察官沈志成到庭執行職務
中    華    民    國    98    年    12    月    31    日
                    刑事第15庭  審判長法  官  廖紋妤
                                      法  官  黃桂興
                                      法  官  邱蓮華
上正本證明與原本無異。
如不服本判決應於收受送達後10日內向本院提出上訴書狀，並應
敘述具體理由；其未敘述上訴理由者，應於上訴期間屆滿後20日
內向本院補提理由書（均須按他造當事人之人數附繕本）「切勿
逕送上級法院」。告訴人或被害人如對於本判決不服者，應具備
理由請求檢察官上訴，其上訴期間之計算係以檢察官收受判決正
本之日期為準。
                                      書記官  葉宜玲
中    華    民    國    98    年    12    月    31    日
附錄論罪科刑法條
刑法第339條第1項
意圖為自己或第三人不法之所有，以詐術使人將本人或第三人之
物交付者，處5 年以下有期徒刑、拘役或科、或併科1000元以下
罰金。

司法院資訊處製作；財團法人民間司法改革基金會備份。
